【裁判字號】    97,上易,632
【裁判日期】    970429
【裁判案由】    竊盜
【裁判全文】
臺灣高等法院刑事判決                97年度上易字第632號
上  訴  人
即  被  告  甲○○
            乙○○
共      同
選任辯護人  林正欣（法律扶助）律師
上列上訴人因竊盜案件，不服台灣宜蘭地方法院九十六年度易字
第五二四號，中華民國九十七年一月十四日第一審判決（起訴案
號：台灣宜蘭地方法院檢察署九十六年度偵字第三二０九號），
提起上訴，本院判決如下：
    主  文
上訴駁回。
    事  實
一、本案經本院審理結果，認原審認事用法及量刑均無違誤，應
    予維持，爰予逕行引用原判決所記載之事實、證據及理由。
二、上訴人即被告甲○○、乙○○共同上訴意旨略謂：伊等係因
    有前犯紀錄，深夜遇警，為免誤會，乃躲進系爭廢棄之抽水
    站，現場所謂之鐵撬、油壓剪等物，並非伊等所攜去；系爭
    抽水站坐落之土地，所有權人為李添財，並非「常興養殖區
    管理委員會」，該委員會甚且出具證明書，表明該抽水機房
    早已年久失修，無法使用，其內廢棄物不知係何人棄置等情
    ；是該站內物品，即不該當於刑法竊盜罪所稱之「他人之動
    產」，從而，伊等縱有入內找尋廢鐵之行為，仍與竊盜罪之
    構成要件不合；況找尋之作為，尚未達著手之階段，猶屬預
    備程度；其內物品，更屬無主物或刑法第三百三十七條所稱
    之遺失物或脫離本人持有物，該罪亦不處罰未遂犯，是伊等
    行為，仍非犯罪，原審竟諭知罪刑，顯有違誤云云。
三、惟查：
  (一)刑法竊盜罪所欲保護之法益，係物之管領權，是其被害人，
    並不以所有權人為限。易言之，凡對於物具有管領權者，均
    得為被害客體。而管領權之認定，除權利人為主觀之主張外
    ，尚因法律、契約或事實關係，依社會一般通念，承認其確
    有管領支配力者，均屬之。
  (二)本件盜所係設在魚塭旁之系爭抽水站，屬常興養殖區管理委
    員會所管理，其內物品，該會並無拋棄之意，業據證人即該
    會主任委員丙○○於偵查中證述明確，並有現場位置圖在卷
    可參；該建築物之內，係存有二個大型馬達，亦經丙○○在
    本院審理中供證明確；而被告兄弟二人遭警查獲之時，所蹲
    位置，甲○○腳邊有一把鐵撬及剪斷的電線與手套一副，乙
    ○○則為油壓剪一支，又其等所駕、停放屋外之車，「後頭
    發現塑膠麻布袋，裡面有一些工具」，復據查獲警員賴國華
    指證歷歷，並有其手繪現場查扣證物相關位置圖及採證照片
    等存卷可證；被告二人及其父王水木在偵查中，更一致直承
    ：上揭一干工具，均屬王水木所有各等語；此外，尚有撬下
    微開、具有財產價值之鐵片照片在案可佐。參互以觀，堪認
    被告等已經利用足供兇器使用之工具，撬起鐵片，卻遭警發
    覺而未得手。
  (三)雖然被告等在本院審理中，提出丙○○名義製作，略載：證
    明上揭老舊抽水機房，因年久失修，已無法使用，裡面之廢
    棄物不知何人棄置之旨之證明書，資為上揭物品屬無主物或
    脫離本人持有物之證明資料。然經質諸丙○○，既坦言：該
    文書非伊所寫，而係被告等「寫好後叫我證明蓋章」（見本
    院卷審判筆錄），已見該證明書不足為憑；再參以丙○○在
    警詢時，尚陳稱：「因為（我與）甲○○、乙○○與他們父
    親王水木，以前同是時潮村的居民，我想算了，不計較」等
    語，益見囿於舊日情誼，不願深究，自難憑為有利於被告等
    認定為無犯罪，或犯輕罪之依據。
  (四)綜合所述，被告等二人有加重竊盜未遂之犯行，事證至明，
    原審因予論處，於法並無不合，應予維持。其等猶事爭執，
    提起上訴，洵無理由，應予駁回。
據上論斷，應依刑事訴訟法第三百六十八條、第三百七十三條，
，判決如主文。
中    華    民    國    97    年    4     月    29    日
                  刑事第十九庭審判長法  官  黃金富
                                    法  官  魏新國
                                    法  官  洪昌宏
以上正本證明與原本無異。
不得上訴。
                                    書記官  王韻雅
中    華    民    國    97    年    4     月    29    日


司法院資訊處製作；財團法人民間司法改革基金會備份。
